臺灣苗栗地方法院行政訴訟判決  
110年度交字第82號
110年12月14日辯論終結
原      告  紀詩儀  
被      告  交通部公路總局新竹區監理所

代  表  人  吳季娟  
訴訟代理人  賴姿伶  
上列當事人間交通裁決事件，原告不服被告於民國110年10月19
日竹監苗字第54-ZBB860431號裁決，提起行政訴訟，本院判決如
下：
    主  文
被告民國110年10月19日竹監苗字第54-ZBB860431號裁決書撤銷
  。
訴訟費用新臺幣300元由兩造各負擔新臺幣150元。
    事實及理由
壹、爭訟概要：原告於民國110年8月30日上午10時3分許，駕駛
    其所有車號000-0000號自用小客車，行經國道1號南向110 
    公里頭份交流道入口匝道處，自入口匝道右側車道向左變換
    車道至入口匝道左側車道時，未使用方向燈，又於同日上午
    10時3分許，行經國道1號南向111公里處時，自加速車道向
    左變換車道至外側車道時，未全程使用方向燈，經民眾檢舉
    後，由內政部警政署國道公路警察局第二公路警察大隊造橋
    分隊（下稱造橋分隊）舉發，再由被告於110年10月19日分
    別製發裁決書（竹監苗字第54-ZBB860430、第54-ZBB860431
    號），均以「行駛高速公路未依規定變換車道」為由，依道
    路交通管理處罰條例（下稱道交條例）第33條第1項第4款規
    定，分別處原告罰鍰新臺幣（下同）3,000元，並各記違規
    點數1點（就第2份裁決書下稱原處分），原告不服原處分而
    提起本訴。
貳、實體部分
一、原告主張：原告經舉發之地點距離短、違規時間不到17秒，
    是否得以連續舉發，原處分違法等語。並聲明：原處分撤銷
    。
二、被告則以：經被告檢視舉發單位所提供之採證影片，原告駕
    駛上開車輛於上開時地確有未依規定變換車道，且違規之時
    間、地點互異，屬不同變換車道未使用方向燈之違規行為，
    非屬同一行為，自應分別處罰，原告之訴為無理由等語，資
    為抗辯。並聲明：原告之訴駁回。
三、兩造協議簡化爭點如下（交字卷〈下同〉第133至134頁，不爭
    執事項並有所列相關證據可佐，堪信為真實）：
  ㈠不爭執事項
  ⒈原告有於110年8月30日上午10時3分許，駕駛其所有車號000-
    0000號自用小客車（第111頁車籍資料），行經國道1號南向
    110公里頭份交流道入口匝道處，自入口匝道右側車道向左
    變換車道至入口匝道左側車道時，未使用方向燈；又於同日
    上午10時3分許，行經國道1號南向111公里處時，自加速車
    道向左變換車道至外側車道時，未全程使用方向燈（第132
    頁勘驗筆錄）。
  ⒉本件於110年9月5日經民眾檢舉後，由造橋分隊於同年月22日
    製發舉發違反道路交通管理事件通知單2紙，分別認原告「
    行駛高速公路未依規定變換車道（匝道內變換車道未依規定
    全程使用方向燈）」、「行駛高速公路未依規定變換車道（
    向左變換至外側車道未依規定全程使用方向燈）」（第101
    至103頁通知單），該通知單均於同年月24日送達原告（第1
    25至127頁傳真查詢國內各類掛號郵件查單）；其後被告於1
    10年10月19日分別製發裁決書（竹監苗字第54-ZBB860430、
    第54-ZBB860431號），均以「行駛高速公路未依規定變換車
    道」為由，依道交條例第33條第1項第4款規定，分別處原告
    罰鍰3,000元，並各記違規點數1點（第2份裁決書即原處分
    ），上開裁決書均於同年月25日對原告寄存送達（第113頁
    送達證書），並經原告領取。
  ⒊依違反交通管理事件統一裁罰基準及處理細則之附件違反道
    路交通管理事件統一裁罰基準表，違反道交條例第33條第1 
    項第4款者，若屬小型車裁罰基準為3,000元，並應記違規點
    數1點（第77頁）。
  ㈡爭執事項
  ⒈原告上開先後未依規定變換車道之行為得否連續舉發？
  ⒉原告請求撤銷原處分，有無理由？
四、本院之判斷
  ㈠爭點一：
  ⒈按行政違規行為之次數並非純粹以自然行為概念為界定標準
    ，而應從法規範所欲維護之法益狀態予以評價。…依道交條
    例第85條之1第2項第1款之規範目的，如其違規地點相距未
    達6公里、違規時間相隔未達6分鐘或未行駛經過一個路口，
    即應論以單一違規行為；若其違規地點相距6公里以上、違
    規時間相隔6分鐘以上或行駛經過一個路口以上，則得連續
    舉發，此於交通勤務警察或依法令執行交通稽查任務人員依
    同條例第7條之2規定逕行舉發案件，固得直接適用，然公路
    主管或警察機關受理同條例第7條之1規定之民眾檢舉舉發案
    件，雖非屬同條例第7條之2之情形，惟如警方自己執行舉發
    案件時尚且受前揭規定之拘束，而作為補充警方逕行舉發時
    合法取證資訊之民眾檢舉舉發案件，既同具當場不能掣單舉
    發之類似情狀，自應受前揭規定之拘束為宜。故基於二者本
    質上之類似性，同條例第7條之1之民眾檢舉舉發案件亦應類
    推適用上開規定之違反義務次數判斷標準，以評價檢舉之違
    規行為次數後，掣單舉發，始符同條例第85條之1第2項第1
    款之規範意旨（高雄高等行政法院110年度交上字第29號、
    臺中高等行政法院110年度交上字第12號、110年度交上字第
    10號、臺北高等行政法院109年度交上字第307號、109年度
    交上字第132號判決意旨參照）。
　⒉則依不爭執事項⒉，本件雖屬道交條例第7條之1之民眾檢舉舉
    發案件，然依上所述，仍應類推適用同條例第85條之1第2項
    第1款關於連續舉發限制之規定，方屬適法。從而該款既規
    定「有第33條第1項、第2項之情形，其違規地點相距6公里
    以上、違規時間相隔6分鐘以上或行駛經過一個路口以上者
    ，得連續處罰」，已將本件所涉之「未依規定變換車道」於
    立法上規定為規範意義上一行為，自不能以自然意義上一行
    為判斷行為數，而應以上開標準判斷得否對原告上開違規行
    為連續處罰。故依不爭執事項⒈，原告於分別於：⑴110年8月
    30日上午10時3分許，於國道1號南向110公里頭份交流道入
    口匝道處、⑵同日上午10時3分許，於國道1號南向111公里處
    ，均未依規定變換車道，於自然意義上或屬數行為，然因距
    離未相距6公里、時間亦未相隔6分鐘，且未經過交流道，依
    上開規定僅能評價為規範意義上一行為，而受連續舉發限制
    之規定效力所及，被告自僅能對原告上開⑴行為處罰，就原
    告上開⑵行為，自不得連續處罰（即原處分）。
  ㈡爭點二：㈡
　  綜上，被告所為原處分已違反道交條例第85條之1第2項第1
    款連續舉發限制之規定，原告求予撤銷，即屬有據，爰將該
    裁決書撤銷之。
五、本件事證已臻明確，兩造其餘攻擊防禦方法及訴訟資料，經
    本院審酌後核於本判決結果不生影響，爰不逐一論述，併此
    敘明。
六、本件第一審裁判費為300元，因原告已撤回其就被告110年10
    月19日竹監苗字第54-ZBB860431號裁決書之起訴（第131至1
    32頁），故依行政訴訟法第98條第1項本文規定，應由敗訴
    之被告負擔裁判費150元，另由原告負擔撤回部分之裁判費1
    50元，併依同法第237條之8第1項規定，確定第一審訴訟費
    用額如主文第2項所示。
七、結論：本件原告之訴為有理由，依同法第195條第1項前段規
    定，判決如主文第1項所示。
中　　華　　民　　國　　110 　年　　12　　月　　16　　日
                  行政訴訟庭　法　官　劉奕榔
以上正本係照原本作成。
如不服本判決，應於判決送達後20日內，向本院提出上訴狀並表
明上訴理由（原判決所違背之法令及其具體內容或依訴訟資料可
認為原判決有違背法令之具體事實），其未載明上訴理由者，應
於提出上訴後20日內向本院補提理由書（上訴狀及上訴理由書均
須按他造人數附繕本，如未按期補提上訴理由書，則逕予駁回上
訴），並應繳納上訴裁判費新臺幣750元。
                              書記官  江秋靜
中　　華　　民　　國　　110 　年　　12　　月　　16　　日